臺灣桃園地方法院刑事判決 
111年度審易字第1094號
公  訴  人  臺灣桃園地方檢察署檢察官
被      告  吳采妮





上列被告因違反毒品危害防制條例案件，經檢察官提起公訴（11
1年度偵字第15044號），本院判決如下：
    主      文
本件公訴不受理。
扣案驗餘之第一級毒品海洛因壹包（含包裝袋壹只，驗餘淨重拾
肆點伍貳公克）沒收銷燬之。
    理      由
一、公訴意旨略以：被告吳采妮明知海洛因為毒品危害防制條例
    第2條第2項第1款規定之第一級毒品，非經許可不得持有，
    竟基於持有第一級毒品之犯意，於民國109年7月4日晚間9時
    許，在桃園市八德區長興路38巷附近，自真實姓名年籍不詳
    ，綽號「達兄」之人，以新臺幣5萬5,000元購得海洛因1包
    。嗣於109年7月4日晚間9時30分許，在桃園市八德區中山路
    及豐德路口，為警查獲，並扣得海洛因1包（淨重14.54公克
    ，純質淨重0.15公克）。因認被告吳采妮涉犯毒品危害防制
    條例第11條第1項之持有第一級毒品罪嫌等語。
二、按①按起訴之程序違背規定者，應諭知不受理之判決，並得
    不經言詞辯論為之，刑事訴訟法第303條第1款、第307條分
    別定有明文。②毒品危害防制條例第20條第1項規定，犯第10
    條之罪者，檢察官應聲請法院裁定，令被告入勒戒處所觀察
    、勒戒，其期間不得逾2月。而持有毒品之低度行為，應為
    施用毒品之高度行為所吸收，二者乃實質上一罪；初次施用
    毒品者，檢察官應依上開條例第20條第1項之規定，先聲請
    法院裁定入勒戒處所觀察勒戒，自不得逕行起訴，則被施用
    毒品所吸收之持有毒品，亦不得再行起訴（最高法院98年度
    台非字第302號判決意旨參照）。③依保安處分執行法第4條
    之1第1項第3款、第2項所規定：「宣告多數保安處分者，依
    左列各款執行之：三、因同一原因，宣告多數禁戒，期間相
    同者，執行其一；期間不同者，僅就其中最長期間者執行之
    ；其因不同原因宣告者，同時執行之；如不能同時執行時，
    分別執行之。保安處分開始執行後，未執行完畢前，又受同
    一保安處分之宣告者，仍僅就原執行之保安處分繼續執行之
    。但後宣告保安處分之法院檢察官認以執行後宣告之保安處
    分為適當者，得聲請該法院裁定，就後宣告之保安處分執行
    之。」，可知觀察、勒戒保安處分之程序僅有1個，行為人
    倘因多次施用毒品犯行，法院僅需裁定1個保安處分，縱經
    法院多次裁定送觀察、勒戒，亦僅執行其一，是行為人於經
    裁定送觀察、勒戒執行完畢前，無論其施用毒品級別如何，
    亦不問有多少次施用毒品犯行，均為該次保安處分程序之效
    力所及，而不另論罪。而揆諸毒品危害防制條例第20條第1
    項僅規定檢察官對於「犯毒品危害防制條例第10條者」，應
    聲請法院裁定令入勒戒處所觀察、勒戒，並未區分所施用之
    毒品之等級、種類，所以遭查獲之被告即便查獲前施用一、
    二級等各式多種毒品，也不會因此需分受多次之觀察勒戒處
    分，此蓋著眼於施用毒品者之觀察勒戒治療，與刑事追訴採
    一罪一罰之概念並不相同，從前開法條之立法目的以觀，該
    觀察勒戒裁定及不起訴處分之效力均應及於被告預備供施用
    之其他毒品之持有部分始屬合理，否則一方面為使初犯施用
    一、二級毒品犯行之被告藉由觀察勒戒、不起訴處分等程序
    使其得以進行比刑事追訴更有效率之觀察勒戒程序，另一方
    面卻就預備施用而尚未及施用之其他毒品再進行追訴處罰，
    就初次施用毒品者同時以不同規範目的之處理程序為二種相
    反歧異之處理，當非立法之本意（臺灣高等法院臺南分院10
    8年上易字第292號判決意旨可資參照）。
三、經查：
  ㈠警方於前揭時、地，查扣之海洛因1包，為被告所有乙節，業
    經被告於警詢、偵訊時坦認不諱，且確檢出第一級毒品海洛
    因成分等情，有法務部調查局濫用藥物實驗室鑑定書1份存
    卷可憑（見毒偵卷第119頁），此部份事實堪予認定。
  ㈡然被告曾於109年7月2日凌晨某時許，在桃園市桃園區桃鶯路
    某友人住處內，施用甲基安非他命乙事，經本院以109年度
    毒聲字第480號裁定送觀察、勒戒後，因認無繼續施用毒品
    之傾向，於111年5月26日執行完畢釋放出所，並經臺灣桃園
    地方檢察署檢察官以111年度毒偵字第1622號、111年度毒偵
    緝字第809號、第810號為不起訴處分確定，有前開不起訴處
    分書及臺灣高等法院被告前案紀錄表各1份在卷可稽。
  ㈢雖被告尿液檢驗結果呈可待因、嗎啡陰性反應（見毒偵卷第1
    15頁），惟被告於偵訊時陳稱：扣案的毒品施用剩下的，伊
    最近一次施用海洛因是在遭查獲（即109年7月4日）之上週
    施用的等語（見毒偵卷第112頁），再者，因上開扣案之海
    洛因數量不多，亦無其他證據證明是被告用以販賣或轉讓，
    故其前揭供稱並非無稽，基於罪證有疑，利於被告之解釋原
    則，應認扣案之海洛因係被告於111年5月間之觀察勒戒前，
    預備施用或施用後所剩餘者。
四、揆諸上開最高法院及臺灣高等法院臺南分院108年上易字第2
    92號判決意旨，可知被告前揭持有海洛因之行為，應為上述
    觀察勒戒之裁定效力所及，不得逕行起訴，然檢察官卻逕對
    被告持有第一級毒品部分提起公訴，違背起訴之程序規定，
    自應為不受理之判決。
五、末按沒收，除有特別規定者外，於裁判時併宣告之；違禁物
    或專科沒收之物得單獨宣告沒收，刑法第40條第1項、第2項
    分別定有明文。又查獲之第一、二級毒品，不問屬於犯罪行
    為人與否，均沒收銷燬之，毒品危害防制條例第18條第1項
    前段亦定有明文。查：本案查扣之粉末1包，檢出第一級毒
    品海洛因成分（驗餘淨重14.52公克、純質淨重0.15公克）
    ，有法務部調查局濫用藥物實驗室鑑定書1份存卷可憑（見
    毒偵卷第119頁），屬違禁物，依毒品危害防制條例第18條
    第1項前段規定，宣告沒收銷燬之。另本件包裝毒品之包裝
    袋1只，因與其內之毒品難以析離，且無析離之實益與必要
    ，應視同毒品，一併沒收銷燬之。至於送驗耗損部分之毒品
    因已滅失，爰不另宣告沒收銷燬。　　　　
據上論斷，應依刑事訴訟法第303 條第1 款、第307 條，判決如
主文。
中    華    民    國   111    年    7    月     28    日
                        刑事審查庭  法  官  李佳穎
以上正本證明與原本無異。
如不服本判決應於收受判決後20日內向本院提出上訴書狀，並應
敘述具體理由。其未敘述上訴理由者，應於上訴期間屆滿後20日
內向本院補提理由書(均須按他造當事人之人數附繕本)「切勿逕
送上級法院」。
                                    書記官  蔡萱穎
中    華    民    國   111    年    7     月    28    日